臺灣雲林地方法院刑事判決　　　　　　　　96年度簡字第52號
公　訴　人　臺灣雲林地方法院檢察署檢察官
被　　　告　丙○○
　　　　　　　　　　　號
　　　　　　戊○○
　　　　　　甲○○
　　　　　　丁○○
　　　　　　　　　　　之5
上列被告共同選任辯護人　陳源濱律師上列被告等因妨害自由等
案件，經檢察官提起公訴（95年度偵字第5450號、第2015號），
於準備程序進行中，被告等均自白犯罪（本院原案號：96年度易
字第245 號），經本院裁定，改依簡易判決處刑如下︰
    主  文
丙○○乘他人急迫貸以金錢，而取得與原本顯不相當之重利，處
有期徒刑參月，如易科罰金，以新台幣壹仟元折算壹日；又共同
以脅迫使人行無義務之事及以強暴妨害人行使權利，處有期徒刑
參月，如易科罰金，以新台幣壹仟元折算壹日；應執行有期徒刑
伍月，如易科罰金，以新台幣壹仟元折算壹日。
戊○○、甲○○、丁○○共同以脅迫使人行無義務之事及以強暴
妨害人行使權利，各處有期徒刑參月，如易科罰金，均以新台幣
壹仟元折算壹日。
    事  實  及  理  由
一、本件檢察官依通常程序起訴，經被告等自白犯罪，本院認為
    宜以簡易判決處刑，依刑事訴訟法第449 條第2 項規定，不
    經通常程序，逕以簡易判決處刑。
二、犯罪事實：
(一)、丙○○得知其友人乙○○急迫需要現金周轉，竟基於乘他人
    急迫貸以金錢，而取得與原本顯不相當重利之犯意，自民國
    95年6 月22日起，如附表所示接續4 次以其向地下錢莊借貸
    之金錢，轉貸予乙○○週轉（貸款之時間、地點、貸款金額
    及所獲取顯部相當之利息均如附表所示），而以此貸款取息
    之手段，獲取與原本顯不相當之重利。嗣乙○○雖陸續還息
    達新臺幣（下同）234,500 元，惟迄95年7 月21日止，乙○○尚積欠丙○○本息190,500 元。
(二)、丙○○與乙○○間就上述利息之計算存有歧見，丙○○為使
    乙○○清償上述190,500 元利息，竟於95年7 月21日晚間，
    佯邀乙○○至其雲林縣虎尾鎮○○路315 巷2 號住處，乙○○不疑有他，乃隻身騎乘機車前往赴約，迨乙○○於同日晚
    間8時30 分許，至丙○○住處後，丙○○旋夥同其夫戊○○
    、友人甲○○及丁○○共同基於以脅迫使人行無義務之事及
    妨害人行使權利之犯意聯絡，共同脅迫乙○○簽發本票3 紙
    （本票號碼分別為728236、728237、728238號；到期日分別
    為95 年8月4 日、95年8 月21日、95年9 月21日；面額各為
    60,000元、60,000元、70,500元），其間乙○○原已在本票
    3 紙上簽署姓名、填妥地址及身分證統一編號等項，然忽起
    身往外離去，甲○○見狀立刻起身擋住乙○○，而丁○○則
    拔去乙○○原插置在機車鑰匙孔之錀匙，以此強暴手段，妨
    害乙○○離去之權利，乙○○迫於無奈只得在本票3 紙上填
    載金額及蓋手印，完成發票行為。
三、證據名稱：
（一）告訴人乙○○於警訊、偵查中之指訴。
（二）商用本票存根影本3紙、本票影本3 紙。
（三）被告丙○○、戊○○、甲○○、丁○○4 人於偵查中之供
      詞。
（四）被告丙○○、戊○○、甲○○、丁○○4 人於本院審理中
      認罪之自白。
四、論罪科刑：核被告丙○○所為，係犯刑法第344 條之重利罪
    、第304 條第1 項之以脅迫使人行無義務之事及以強暴妨害
    人行使權利罪，被告戊○○、甲○○、丁○○均係犯刑法第
    304 條第1 項之以脅迫使人行無義務之事及以強暴妨害人行
    使權利罪。被告丙○○所為如附表所示之重利犯行，時間僅
    隔1 日、3 日、7 日、且係對同一被害人所為、犯罪型態相
    同，堪認係為達其重利犯行之目的之接續行為，應認係接續
    犯，而應僅論以一重利罪（參照臺灣高等法院臺南分院96年
    度上易字第144 號判決意旨），而起訴書認為被告丙○○就
    附表編號一至三之行為，成立連續犯，而與附表四之行為應
    分論併罰，此容有誤會，併予敘明。被告丙○○、戊○○、
    甲○○、丁○○就上開所犯刑法第304 條第1 項之罪，有犯
    意之聯絡及行為之分擔，為共同正犯。被告丙○○所犯上開
    2 罪，犯意各別行為態樣不同，應予分論併罰。爰審酌被告
    等之犯罪動機、手段、所生危害，及其他一切之情事，分別
    量處如主文所示之刑，被告丙○○並定其應執行之刑，及易
    科罰金之折算標準。
五、應適用之法條：
（一）刑事訴訟法第449條第2項。
（二）刑法第304 條第1 項、第344 條、第28條、第41條第1 項
      前段、第51條第5 款。
（三）刑法施行法第1 條之1 第1 項、第2 項前段、中華民國九
      十六年罪犯減刑條例第2 條第1 項第3 款、第7 條。
中　　華　　民　　國　　96　　年　　7 　　月　　13　　日
                  刑事第六庭    法  官  林俊良
以上正本證明與原本無異。
如不服本判決，應於判決送達後10日內，向本院提出上訴狀。（
須附繕本）
                                書記官  李雅怡
中　　華　　民　　國　　96　　年　　7 　　月　　13　　日
附錄本案論罪科刑條文：
中華民國刑法第304條第1項
以強暴、脅迫使人行無義務之事或妨害人行使權利者，處 3 年以
下有期徒刑、拘役或 3 百元以下罰金。
中華民國刑法第344條
乘他人急迫、輕率或無經驗貸以金錢或其他物品，而取得與原本
顯不相當之重利者，處1 年以下有期徒刑、拘役或科或併科1千
元以下罰金。
附表：
┌──┬────┬────┬────┬─────────┐
│編號│貸款時間│貸款地點│貸款金額│所獲取之利息      │
├──┼────┼────┼────┼─────────┤
│一  │95年6月 │雲林縣虎│20,000元│迄95年7 月21日止，│
│    │22日    │尾鎮福民│        │依丙○○計算結果，│
│    │        │路66號之│        │乙○○應繳利息總額│
│    │        │今食堂快│        │為312,000 元（計算│
│    │        │餐店    │        │式為：乙○○已償還│
├──┼────┼────┼────┤利息234,500 元，加│
│二  │95年6月 │同上    │50,000元│上未清償之本金及利│
│    │23日    │        │        │息即上述本票3張 之│
├──┼────┼────┼────┤總面額190,500 元，│
│三  │95年6月 │同上    │30,000元│減去左揭貸款本金總│
│    │26日    │        │        │額113,000 元）。  │
├──┼────┼────┼────┤                  │
│四  │95年7月 │雲林縣虎│13,000元│                  │
│    │3日     │尾鎮光復│        │                  │
│    │        │路與福民│        │                  │
│    │        │路口    │        │                  │
└──┴────┴────┴────┴─────────┘
